【裁判字號】    95,上訴,212
【裁判日期】    951030
【裁判案由】    違反毒品危害防制條例
【裁判全文】
臺灣高等法院高雄分院刑事判決         95年度上訴字第212號
上  訴  人
即  被  告  丁○○
選任辯護人  孫守濂律師
            李慶榮律師
上列上訴人因違反毒品危害防制條例案件，不服臺灣高雄地方法
院94年度訴字第1191號中華民國94年12月26日第一審判決（起訴
案號：臺灣高雄地方法院檢察署93年度偵字第3707號），提起上
訴，本院判決如下：
    主  文
原判決撤銷。
丁○○連續販賣第一級毒品，累犯，處有期徒刑拾年，褫奪公
權柒年。
門號0000000000號行動電話壹支、販賣毒品所得新台幣壹萬元，
均沒收，行動電話壹支如全部或一部不能沒收時，追徵其價額或
以其財產抵償之，販賣毒品所得新台幣壹萬元，如全部或一部不
能沒收時，以其財產抵償之。
    事  實
一、丁○○曾於民國87年間因妨害自由等案件，經本院判處有期
    徒刑8 月、6 月及3 月確定，並定其應執行刑有期徒刑1 年
    2 月，於91年5 月9 日執行完畢。仍不知悔改，明知海洛因
    係毒品危害防制條例第2 條第2 項第1 款所定之第一級毒品
    ，不得販賣及持有，竟意圖營利，基於販賣海洛因之概括犯
    意，以其所有門號0000000000號行動電話為聯絡工具，連續
    於(一)92年11月7 日，在高雄市左營區○○○路榮民總醫院附
    近，以新台幣（下同）五百元之價格，販賣海洛因予甲○○
    一次；(二)92年11月6 日以二千元，92年11月10日以一千元及
    92年11月11日以一千元之價格，在上開醫院前，連續販賣海
    洛因予張迪婷三次（此部分販賣毒品所得共四千元）；(三)92
    年11月5 日，在上開醫院附近，以一小包五百元之價格，販
    賣海洛因予陳建宏一次；(四)92年11 月1日以五百元、92年11
    月9 日以二千元及於92年11月15日以二千五百元之價格，在
    高雄市左營區○○○路963 號其住處附近某處，連續賣出海
    洛因予趙逸峰共3 次（此部分販賣毒品所得共五千元）。嗣
    經人向警方檢舉丁○○有施用毒品及持有槍支之犯行後，警
    方乃進行通訊監察而查獲丁○○及向其購買海洛因與甲○○
    、張迪婷、陳建宏、趙逸峰。
二、案經高雄市政府警察局移送臺灣高雄地方法院檢察署檢察官
    偵查起訴。
    理  由
壹、證據能力部分：
一、證人及甲○○、張迪婷、陳建宏及趙逸峰等人於警詢所為向
    被告購買海洛因之陳述，與審判中所為未向被告購買海洛因
    之陳述不符，惟其等於警詢中所為陳述，並無受強暴脅迫等
    情形存在，顯係出於自由意思，且其等於警詢製作筆錄時係
    甫被查獲，較不易受外力不當之干擾，因此其等於警詢中所
    為陳述，就當時之外觀環境應認具有可信之特別情況，且其
    等所述與被告是否有販賣海洛因之犯行關聯至深，而為證明
    被告犯行存否所必要，故其等於警詢之陳述自均得作為本件
    之證據。至於證人甲○○雖稱其在警詢時有毒癮之現象，故
    所述並非實在，惟證人即當日負責詢問證人甲○○之警察丙
    ○○及乙○○在本院審理中證稱：當日甲○○在警局製作筆
    錄時，除有打哈欠之現象外，並無其他明顯之毒癮發作現象
    ，且其精神狀況正常，當日我們有對其依法錄音（按該錄音
    帶係附於證人甲○○之違反毒品危害防制條例案件內，而該
    案件已經確定，致錄音帶內容已經不存在而無從勘驗），我
    們是採一問一答方式，沒有強暴脅迫等語（見本院卷第110
    至113 頁），可見證人甲○○所述其在警詢中有毒癮發作情
    形，並非事實。
二、又按證人、鑑定人依法應具結而未具結者，其證言或鑑定意
    見，不得作為證據，刑事訴訟法第158條之3定有明文。本件
    證人趙逸峰於偵查中所作之證述未經具結，依上開說明不具
    證據能力，不得作為本件之證據。
貳、實體部分：
一、訊之上訴人即被告丁○○矢口否認有何上開販賣海洛因之犯
    行，辯稱我曾有施用海洛因之習慣，惟從未從事海洛因之販
    賣行為云云。惟查：
  (一)關於販賣海洛因給甲○○部分：
  1.證人甲○○於警訊中證述稱：我於92年11月間，以5百元，
    向綽號「奇仔」之男子購買海洛因，我係以0000000000行動
    電話撥給「奇仔」預購海洛因後，再前往高雄市左營區○○
    ○路高雄榮民總醫院附近交易海洛因等語明確（見警卷第3
    至4 頁），且經其於警訊中以相片指認綽號「奇仔」之人即
    為本件被告無誤（見警卷第11頁）；而門號0000000000號行
    動電話為被告所申請使用，業經被告自承在卷，亦有和信公
    司之門號申請人資料1 紙在卷可查（見偵卷第41頁、警卷第
    16 頁） 。又經檢察官依法對上開門號核發通訊監察書（見
    一審卷第44頁，監察期間自92年10月29日起至92年11月27日
    止），發現被告與甲○○間確於92年11月7 日9 時51分，證
    人甲○○表示要向被告購買海洛因五百元，此有通訊監察譯
    文可參（見一審卷第74頁），而證人甲○○確有施用海洛因
    行為而被送強制戒治，為其所承認（見本院卷第91頁），並
    有臺灣高等法院在監在押全國紀錄表可參（見一審卷第115
    頁），足認其指述向被告購買海洛因一事與事實相符。
  2.依前開通訊監察譯文，被告販賣海洛因給甲○○之時間及金
    額應為92年11月7日之五百元，被告此部分所得為五百元；
    至於證人甲○○在警詢中就向被告購買海洛因次數及金額之
    指述（從92年10月初開始至同年11月6 日向被告購買海洛因
    ，5 至6 次），因與前開譯文內容有所不符，而應以前開通
    話譯文內容始為正確。又其於本院審理中雖稱與被告不認識
    ，沒有向被告購買海洛因等語，因與前開事證不符；且被告
    在警詢亦稱：我認識甲○○，她是我太太的朋友，認識約半
    年，她曾向我太太借過錢等語（見警卷第1 頁），足認證人
    甲○○翻異之詞，不足採信。
  (二)關於張迪婷部分：
  1.證人張迪婷於警訊中證稱：我於92年11月間，向綽號「阿成
    」之人購買海洛因3 次等語，及我是以門號0000000000號行
    動電話撥給「阿成」門號0000000000號之行動電話聯絡，預
    購海洛因金額、數量後，隨即前往約定地點高雄榮民總醫院
    急診室旁，見面後當場交易海洛因等語明確（見警卷第5 頁
    ），且經其於警訊中以相片指認綽號「阿成」之人即為本件
    被告無誤（見警卷第12頁）。又經檢察官依法對被告之上開
    門號核發通訊監察書，發現被告與張迪婷間確有下列通話內
    容：
  (1)92年11月6日17時57分：
    張迪婷打給被告表示其用藥量很重，要向被告買二千元海洛
    因。
  (2)92年11月6 日19時19分：
    被告打給張迪婷，問其要買多少？張迪婷稱其剛買七百，只
    用一餐，並問被告品質。
  (3)92年11月6 日20時1分：
    被告打給張迪婷表示其已到樓下。
  (4)92年11月7日6時10分
    被告打給張迪婷問要買多少？張迪婷稱已向別人買了，剛用
    完。
  (5)92年11月8 日17時42分：
    被告打給張迪婷表示有一批新貨，請張迪婷前去試藥（指毒
    品）。
  (6)92年11月10日3 時54分：
    張迪婷打電話給被告表示要一千元海洛因。
  (7)92年11月11日3 時45分：
    張迪婷打電話給被告表示要一千元海洛因。
    此有通訊監察譯文及通聯紀錄可參（見一審卷第56至60頁）
    ；又證人張迪婷於原審也證稱：前開之通話內容確係要向被
    告購買海洛因等語（見一審卷第192 至194 頁）；被告亦稱
    ：證人張迪婷確有打電話向我購買海洛因等語（見一審卷第
    195 頁），足認前開通話內容確與海洛因之交易有關。又證
    人張迪婷確有施用海洛因行為而被裁定強制戒治，為其所承
    認（見一審卷第195 頁），並有臺灣高等法院在監在押全國
    紀錄表可參（見一審卷第118 頁），足認其指述向被告購買
    海洛因一事與事實相符。至其在原審雖證稱：我有向被告買
    海洛因，但被告表示沒有海洛因等語，因與前開事證不符，
    不足採信。
  2.又依前開通訊監察譯文，被告販賣海洛因給張迪婷之時間及
    金額應為92年11月6 日之二千元，92年11月10日之一千元及
    92年11月11日之一千元，被告此部分所得共為四千元；至於
    證人張迪婷在警詢中就向被告購買海洛因時間及金額（自92
    年11月初至92年11月底，每次購買五百至一千元不等）之指
    述，因與前開譯文有所不符，而應以前開通話譯文內容始為
    正確。
  (三)證人陳建宏於警訊中證稱：我於92年11月初，以五百元之價
    格，向綽號「阿成」之人購買海洛因，我係以家裡電話（07
    ）0000000 及路旁公用電話打給「阿成」（對方之聯絡電話
    我已忘記）聯絡預購海洛因金額、數量後，前往約定地點高
    雄榮民總醫院急診室旁當場交易等語明確（見警卷第6 頁）
    ，且經其於警訊中以相片指認綽號「阿成」之人即為本件被
    告無誤（見警卷第13頁）；又經警方依法監聽被告之上開行
    動電話，發現陳建宏所使用之（07）0000000 確有於92年11
    月5 日11時34分左右，撥打被告所使用之上開行動電話，其
    通話內容為：有一男子稱其（因毒癮發作）很痛苦，請被告
    （拿毒品）救他等語，此有通訊監察譯文可參（見一審卷第
    79至81頁）。證人陳建宏於原審並未否認前開譯文內與購買
    毒品海洛因有關，及其是請朋友將價金先送給對方，對方再
    拿海洛因過來交付等語（見一審卷第247 頁、第248 至249
    頁）。而證人陳建宏確有施用海洛因行為而被裁定觀察勒戒
    ，為其所承認（見一審卷第250 頁），並有臺灣高等法院在
    監在押全國紀錄表可參（見一審卷第115 頁），足認其指述
    與事實相符。是其於原審雖翻異前詞，供稱：我與被告不認
    識，也未向被告購買海洛因等語，因與前開事證不符，不足
    採信。被告販賣海洛因給證人陳建宏之時間及金額，依上述
    說明應為92年11月5 日五百元。至於證人陳建宏在警詢中就
    向被告購買海洛因次數及金額之指述（自92年11月初至同年
    11月底，以五百元至一千元之價格，向被告買海洛因4 次）
    ，因與前開譯文有所不符，而應以前開通話譯文內容始為正
    確。
  (四)關於趙逸峰部分：
  1.證人趙逸峰於警訊時證稱：我於92年11月間，向綽號「其仔
    」現改稱「阿成」之男子，多次購買海洛因，我係撥打其門
    號0000000000號行動電話向「阿成」聯絡預購海洛因金額、
    數量後，依約定前往高雄市左營區○○○路「阿成」住處，
    ，並在其住處門前見面時，我先將錢交給「阿成」其隨即就
    拿海洛因1 小包交付給我等語（見警卷第7 頁）；又經警方
    依法監聽被告之上開行動電話，發現證人趙逸峰所使用之門
    號0000000000號行動電話與被告之上開行動電話間確有下列
    通話內容：
  (1)92年11月1 日19時9 分：
    被告：你要的東西過來我乾妹糖果住處拿。
    趙逸峰：我買五百元東西放哪裡？
    被告：我藏在消防栓滅火器管子內。
  (2)92年11月9日8時7分：
    趙逸峰：你在哪裡？我買二千元。
    被告：你過來拿。
  (3)92年11月15日20時1分：
    被告：你要幹嘛？
    趙逸峰：我要拿半盤（係半半之誤）之一半二千五百元。
    被告：你過來我乾妹住處拿。
    此有通訊監察譯文及通聯紀錄可參（見一審卷第88至93頁）
    。又證人在原審已陳明其很少施用安非他命（糖果），主要
    是施用海洛因及前開「半半」是指半錢的一半，都是毒品海
    洛因等語（見一審卷第200 頁），足見前開通話內容均是與
    海洛因之交易有關。再者，證人趙逸峰確因施用海洛因行為
    而被判處有期徒刑一年確定，為其所承認（見一審卷第203
    頁），並有臺灣高等法院在監在押全國紀錄表可參（見一審
    卷第113 頁），足見其在警詢中之指述可以採信。
  2.證人趙逸峰在原審審理中雖證稱：我是與被告一起合買海洛
    因，不是向被告購買海洛因等語。但與前開通訊監察譯文內
    容不合，不足採信。
  3.本件依前開通訊監察譯文，被告販賣給證人趙逸峰海洛因之
    時間及金額應為92年11月1 日之五百元、92年11月9 日之二
    千元及92年11月15日之二千五百元，應可確定，被告此部分
    所得金額共五千元。至於證人趙逸峰在警詢中就向被告購買
    海洛因次數及金額之指述（自92年11月初開始至12月中旬止
    ，以一千元至二千元之價格，向被告購買洛因約10次），因
    與前開譯文有所不符，而應以前開通話譯文內容始為正確。
  (五)本件警方係因接獲檢舉被告有施用毒品及持有槍支犯行，而
    開始對被告所使用之0000000000、0000000000電話進行監聽
    ，經由監聽所得資料，陸續查獲證人張迪婷、甲○○、趙逸
    峰、陳建宏等人向被告購買毒品，監聽中對方都稱被告「阿
    琪」，後來被告換用0000000000電話，並要求與他通話者叫
    他「阿成」，此業據證人即本件承辦之警察乙○○於原審審
    理中證述明確（見一審卷第107 至109 頁、第277 至282 頁
    ）。被告雖否認前開通訊監察之錄音內容係其所為，而經本
    院將該錄音帶送請法務部調查局作聲紋比對，均因被告於鑑
    定前有吃過檳榔及喝過酒情形，而無法比對，有法務部調查
    95年5 月12日及95年7 月4 日聲紋鑑定報告書可參（見本院
    卷第40頁、第47頁），惟本院審酌前開行動電話係被告所申
    請使用，已如前述，證人張迪婷、陳建宏及趙逸峰在原審均
    證稱有打門號0000000000號行動電話與被告聯絡（見一審卷
    第192 至194 頁、第200 頁），且被告於原審也承認證人張
    迪婷有打上開行動電話與其聯絡等語（見一審卷第195 頁）
    ，足認前開通話內容均係被告與前開甲○○等為人毒品買賣
    之通話無訛。
  (六)查海洛因係毒品，其販賣者因對國家社會危害甚大而應受重
    罰，為政府一再明令宣導，並為媒體所一再報導事項，被告
    既受有高中肄業教育程度。並有多次施用毒品前科，對此自
    無不知之理；再者，海洛因物稀價昂，販賣者茍無利可圖，
    應無甘冒被供出來源或被檢警查緝法辦之危險，而平價或低
    價販賣海洛因之理。況本件被告與證人甲○○、張迪婷、陳
    建宏、趙逸峰之間並非至親好友，顯見被告係賣出海洛因予
    上開證人等人，應有有營利之意思自明。
  (七)綜上所述，被告所辯不足採信。本件罪證明確，被告上開販
    賣海洛因之犯行堪以認定。
二、核被告所為，係犯毒品危害防制條例第4 條第1 項之販賣第
    一級毒品罪。其為販賣海洛因而持有海洛因之低度行為，應
    為販賣海洛因之高度行為所吸收，不另論罪。被告多次販賣
    海洛因，均係時間緊接，所犯罪名相同，顯係出於概括之犯
    意為之，為連續犯，爰依修正前刑法第56條之規定以一連續
    販賣第一級毒品罪論。其於92年11月7 日販賣海洛因給甲○
    ○部分，雖未經檢察官起訴（檢察官僅就自92年10月間某日
    起至同11月6 日止之販賣海洛因給甲○○行為起訴，且依證
    人甲○○在警詢中所述，係撥打被告所使用之0000000000號
    行動電話向被告購買海洛因，並非撥打前開被告所使用之門
    號0000000000號行動電話，故此部分應不在起訴範圍內），
    惟與起訴部分具有連續犯之裁判上一罪關係，自為起訴效力
    所及，應併予審理。又被告曾受上開有期徒刑之執行，有臺
    灣高等法院被告前案紀錄表在卷可查，其於執行完畢後5 年
    內再犯本件有期徒刑以上之罪，為累犯，依法應就罰金刑部
    分加重其刑，至於法定刑為死刑及無期徒刑部分，依刑法第
    64條第1 項及同法第65條第1 項之規定，不得加重。又被告
    行為後，刑法已於94年2 月2 日修正公布，同年7 月1 日施
    行，其中第56條關於連續犯之規定已經刪除，惟因本件如依
    修正前刑法第56條規定，係以一罪論；如依修正後規定，則
    係數罪，對被告自屬不利，故本件依修正後刑法第2 條第1
    項前段規定，仍有修正前刑法第56條連續犯之適用。本院審
    酌被告出售海洛因之對象僅有4 人，所販賣之海洛因數量尚
    非鉅大，所得金額亦非龐大，與一般大盤或中盤毒販對於社
    會之危害程度重大尚有不同，依其犯罪情狀顯有可憫恕之情
    形，認如量處最低法定刑度之無期徒刑，猶屬過重，客觀上
    足以引起一般人之同情，是其上開販賣海洛因之犯行，爰依
    刑法第59條之規定酌減其刑。又本件之法定刑為「死刑或無
    期徒刑；處無期徒刑者，得併科新臺幣1 千萬元以下罰金。
    」，依修正前刑法第64條第2 項、第65條第2 項規定，死刑
    得減為無期徒刑、或為15年以上有期徒刑；無期徒刑得減為
    7 年以上有期徒刑，依修正後規定死刑僅得減為無期徒刑；
    無期徒刑僅得減為20年以下15年以上有期徒刑，可見修正前
    規定有利於被告，此部分亦應適用修正前規定。
三、原審以被告罪證明確，而為論罪科刑，固非無見，惟被告僅
    販賣海洛因給甲○○1 次，販賣給陳建宏1 次，販賣給趙逸
    峰3 次，已如前述，原判決認販賣給甲○○5 至6 次，販賣
    給陳建宏4 次，販賣給趙逸峰10次，顯與卷內證據不符。被
    告上訴意旨否認犯罪，雖無理由，惟原判決既有可議之處，
    應予撤銷改判。爰審酌被告販賣海洛因之次數、數量及販賣
    對象之人數，其行為對國家社會所生損害，及案發後否認犯
    行未見悔意，犯後態度非佳等一切情狀，量處如主文第2 項
    所示之刑。又依其犯罪之性質認有褫奪公權之必要，爰併予
    宣告褫奪公權7 年。又門號0000000000號行動電話1 支，為
    被告所有供本件販賣海洛因所用之財物，及販賣海洛因所得
    一萬元，亦為其所有，均應依毒品危害防制條例第19條第1
    項之規定沒收；其中行動電話壹支如全部或一部不能沒收時
    ，追徵其價額或以其財產抵償之，販賣毒品所得新台幣壹萬
    元，如全部或一部不能沒收時，以其財產抵償之。
四、公訴意旨另以：被告丁○○連續於(一)92年10月間某日起至同
    11月6 日止，在高雄市左營區○○○路榮民醫院附近等處，
    以1 小包新台幣（下同）五百元至一千元不等之價格，連續
    賣出海洛因予甲○○6 次；(二)92年11月初某日起至同年月中
    旬某日止，在上開醫院附近，以一小包500 元至1000元不等
    之價格，連續賣出海洛因予陳建宏3 次（不含前開於92 年
    11月5 日以五百元販賣海洛因部分）；(三)92年10間某日起至
    93年1 、2 月間某日止，在高雄市左營區○○○路某處，以
    1 小包一千元至二千元不等之價格，連續賣出海洛因予趙逸
    峰約7 次（不含前開於92年11月1 日以五百元、92年11 月9
    日以二千元及92年11月15日以二千五百元販賣海洛因部分）
    ，亦涉犯毒品危害防制條例第4 條第1 項販賣第一級毒品罪
    嫌。經查：
  (一)證人甲○○於警詢中係指述撥打被告所使之0000000000號行
    動電話向被告購買海洛因，惟被告已否認上開行動電話係其
    所使用及有販賣海洛因行為，且該行動電話之申請人李文敬
    亦稱：我沒有同意他人借用我的名義去申請電話等語（見一
    審卷204 至205 頁），而此部分並無監聽紀錄足以證明甲○
    ○之指述與事實相符，自不足為被告不利之認定。
  (二)關於陳建宏及趙逸峰部分，上開部分雖經證人於警詢中加以
    指述，惟被告已否認有此部分販賣海洛因行為，且此部分除
    有證人之指述外，依前開通訊監察譯文並無法證明其等此部
    分指述與事實相符，是被告此部分犯罪顯屬不能證明，本應
    為無罪之諭知，因公訴意旨認此部分與前開論罪部分，具有
    連續犯之裁判上一罪關係，爰不另為無罪之諭知。
據上論斷，應依刑事訴訟法第369 條第1 項前段、第364 條、第
299 條第1 項前段，毒品危害防制條例第4 條第1 項、第19條第
1 項，刑法第11條、第2 條第1 項前段、第47條、第59條、第37
條第1 項，修正前刑法第56條、第64條第1 項、第65條第1 項，
判決如主文。
本案經檢察官方娜蓉到庭執行職務。
中    華    民    國    95    年    10    月    30    日
                  刑事第三庭    審判長法  官  周賢銳
                                      法  官  范惠瑩
                                      法  官  黃仁松
以上正本證明與原本無異。
如不服本判決應於收受本判決後10日內向本院提出上訴書狀，其
未敘述上訴理由者，並得於提起上訴後10日內向本院補提理由書
狀（均須按他造當事人之人數附繕本）「切勿逕送上級法院」。
中    華    民    國    95    年    10    月    30    日
                                      書記官  馬蕙梅
附錄本件判決論罪科刑法條：
毒品危害防制條例第4條第1項
製造、運輸、販賣第一級毒品者，處死刑或無期徒刑；處無期徒
刑者，得併科新臺幣1 千萬元以下罰金。


司法院資訊處製作；財團法人民間司法改革基金會備份。
